【裁判字號】    96,訴,1354
【裁判日期】    970219
【裁判案由】    分割共有物
【裁判全文】
臺灣桃園地方法院民事判決              96年度訴字第1354號
原      告  丑○○
訴訟代理人  周春櫻律師
被      告  甲○○
被      告  丁○○
                        18號.
被      告  丙○○
                        之4
被      告  乙○○
                        之4
被      告  己○○
被      告  庚○○
                        之1
            辛○○
                        之1
            戊○○
                        之1
            壬○○
                        之1
兼上列四人
共      同
訴訟代理人  癸○○    住高雄市.
                        之1
複代理人    甲○○    住桃園縣.
被      告  寅○○    住桃園縣.
                        3樓
被      告  子○○    住桃園縣.
上列當事人間請求分割共有物事件，於民國97年01月22日辯論終
結，本院判決如下：
    主  文
兩造共有坐落於桃園縣龍潭鄉○○○段0000-0000 地號土地，應
予原物分割。分割方法如附件桃園縣大溪地政事務所於民國96年
12月17日複丈之（096） 溪測法字第097600號土地複丈成果圖所
示：編號 (A)部分（面積四四六０平方公尺）歸由被告寅○○所
有；編號 (B)部分（面積四四六二平方公尺）歸由被告甲○○所
有；編號 (C)部分（面積三一０三平方公尺）歸由原告丑○○所
有；編號 (D)部分（面積三一０三平方公尺）歸由被告子○○所
有；編號 (E)部分（面積一００九平方公尺）歸由被告庚○○、
辛○○、戊○○、壬○○、癸○○五人分別共有（權利範圍各五
分之一）；編號 (F)部分（面積一００九平方公尺）歸由被告己○○所有；編號 (G)部分（面積一００九平方公尺）歸由被告乙○○所有；編號 (H)部分（面積一００九平方公尺）歸由被告丙○○所有；編號 (I)部分（面積一００九平方公尺）歸由被告丁○○所有；編號 (J)部分（面積一四五二平方公尺）仍由原告與
被告依分割前原來土地登記謄本所登記的權利範圍【原告丑○○
332700/0000000、被告寅○○478100/0000000、甲○○478375/
0000000、子○○332700/0000000、庚○○1/100 、辛○○1/100
、戊○○1/100 、壬○○1/100 、癸○○1/100 、己○○1/20、
乙○○1/20、丙○○1/20、丁○○1/20】維持分別共有。
訴訟費用由被告寅○○負擔百分之二十二；被告甲○○負擔百分
之二十二；被告子○○負擔百分之十六；被告庚○○、辛○○、
戊○○、壬○○、癸○○五人負擔百分之五；被告己○○負擔百
分之五；被告乙○○負擔百分之五；被告丙○○負擔百分之五；
被告丁○○負擔百分之五；其餘由原告負擔。
    事  實
甲、原告方面：
一、聲明：兩造共有坐落桃園縣龍潭鄉○○○段0000-0000 地號
    土地准予原物分割，分割方法如附圖所示。
二、陳述：
    緣坐落桃園縣龍潭鄉○○○段0000-0000 地號土地 (下稱系
    爭土地)為 兩造共有，各其有人就系爭土地之應有部份如附
    表所示。查系爭土地並無不能分割協議，亦無因物之使用目
    的不能分割情形，原告為管理使用方便，請被告協商分割方
    案未獲回應，且系爭土地共有人甲○○曾就分割事宜聲請調
    解未獲成立。為此，爰依民法第823 條、824 條規定，訴請
    鈞院判決分割。
三、證據：提出土地登記簿謄本一份、桃園府前郵局第1328號存
    證信函影本一份、台灣桃園地方法院中壢簡易庭通知書影本
    一份。
乙、被告方面：
壹、被告甲○○、癸○○、庚○○、辛○○、戊○○、壬○○等
    六人：
一、聲明：同意原告之請求。
二、陳述：被告甲○○的持分部分，同意原告的方割方案，被告
    癸○○、庚○○、辛○○、戊○○、壬○○所持分之部分，
    想要維持共有關係。
三、證據：被告未提出證據資料。
貳、被告丁○○、丙○○、乙○○、己○○、寅○○、子○○等
    六人：
    被告丁○○、丙○○、乙○○、己○○、寅○○、子○○均
    未於言詞辯論期日到場，亦未提出準備書狀或證據資料作何
    聲明或陳述。
丙、本院依職權函請桃園縣大溪地政事務所會同履勘現場及複丈
    測量。
    理  由
一、本件被告丁○○、丙○○、乙○○、己○○、寅○○、子○○等六人經合法通知，於言詞辯論期日均未到場，核無民事
    訴訟法第386 條各款所列情形，爰依原告之聲請，由其一造
    辯論而為判決。
二、按「各共有人，得隨時請求分割共有物，但因物之使用目的
    不能分割或契約訂有不分割之期限者，不在此限。」、「共
    有物之分割方法，不能協議決定者，法院得因任何共有人之
    聲請為裁判分割。」，民法第823 條第1 項、第824 條第2
    項分別定有明文。
三、本件原告主張系爭土地為兩造所共有，應有部分分別為原告
    332700/0000000、被告寅○○478100/0000000、甲○○4783
    75/0000000、子○○332700/0000000、庚○○1/100 、辛○○1/100 、戊○○1/100 、壬○○1/100 、癸○○1/100 、
    己○○1/20、乙○○1/20、丙○○1/20、丁○○1/20。該土
    地並無不能分割之情事，兩造間亦未訂有不分割之契約，且
    被告丁○○、丙○○、乙○○、己○○、寅○○、子○○等
    六人對原告所提分割方案不予回應等事實，業據原告提出與
    所述相符之土地登記簿謄本、桃園府前郵局第1328號存證信
    函影本為證，堪信為真實，是原告依上揭規定訴請裁判分割
    ，於法有據。
四、次按，裁判上定共有物分割之方法時，分配原物與變賣之而
    分配價金，孰為適當，法院本有自由裁量之權，不受任何共
    有人主張之拘束（最高法院29年上字第1792號判例參照）。
    又共有物分割之方法，須先就原物分配，於原物分配有困難
    時，則予變賣，以價金分配於各共有人（最高法院51年台上
    字第271 號判例參照）。本件原告提起本訴，請求將坐落於
    桃園縣龍潭鄉○○○段0000-0000 地號土地予以原物分割，
    並無不合，應予准許。
五、本院斟酌系爭桃園縣龍潭鄉○○○段0000-0000 地號土地之
    經濟效用、分割後各筆土地所處之位置、分割後之形狀完整
    性及各共有人應有部分的比例，認為原告所提出之分割方案
    ，可符合兩造實際需要，並兼具公平性，應屬適宜。
六、綜據上述，本件爰依原告所提出之分割方案而由桃園縣大溪
    地政事務所至現場會同履勘及複丈測量所繪製如附件（096
    ）溪測法字第097600號土地複丈成果圖所示，將兩造共有之
    桃園縣龍潭鄉○○○段0000-0000 地號土地，予以原物分割
    。分割方法如下：編號 (A)部分（面積四四六０平方公尺）
    ，歸由被告寅○○所有；編號 (B)部分（面積四四六二平方
    公尺），歸由被告甲○○所有；編號 (C)部分（面積三一０
    三平方公尺），歸由原告丑○○所有；編號(D) 部分（面積
    三一０三平方公尺），歸由被告子○○所有；編號 (E)部分
    （面積一００九平方公尺），歸由被告庚○○、辛○○、戊○○、壬○○、癸○○五人分別共有（權利範圍各五分之一
    ）；編號 (F)部分（面積一００九平方公尺），歸由被告己○○所有；編號 (G)部分（面積一００九平方公尺），歸由
    被告乙○○所有；編號 (H)部分（面積一００九平方公尺）
    ，歸由被告丙○○所有；編號 (I)部分（面積一００九平方
    公尺），歸由被告丁○○所有；編號 (J)部分（面積一四五
    二平方公尺），仍由原告與被告依分割前原來土地登記謄本
    所登記的權利範圍【原告丑○○332700/000 0000 、被告寅
    ○○478100/0000000、甲○○478375/0000000、子○○3327
    00/0000000、庚○○1/100 、辛○○1/100 、戊○○1/100
    、壬○○1/100 、癸○○1/100 、己○○1/20、乙○○1/20
    、丙○○1/20、丁○○1/20】維持分別共有。
七、末按，因共有物分割之事件涉訟，而由敗訴當事人負擔顯失
    公平者，法院得酌量情形，命勝訴之當事人負擔其一部，民
    事訴訟法第80條之1 定有明文。查系爭土地因兩造無法達成
    分割協議，原告因而提起訴訟，但兩造均因系爭土地之分割
    而互蒙其利，依上述規定，本院認訴訟費用應由兩造按分割
    前之原應有部分比例負擔，始較公平。
八、據上論結，本件原告之訴為有理由，依民事訴訟法第385 條
    第1 項前段、第80條之1 、第85條第1 項，判決如主文。
中    華    民    國    97    年    2     月    19    日
                  民事第二庭法  官  呂仲玉
以上正本係照原本作成。
如對本判決上訴，須於判決送達後20日內向本院提出上訴狀。
中    華    民    國    97    年    2     月    19    日
                            書記官  賴柏仲


司法院資訊處製作；財團法人民間司法改革基金會備份。
